臺灣高等法院臺南分院刑事判決
上　訴　人
即　被　告　乙○○
選任辯護人　鍾夢賢　律師
上　訴　人
即　被　告　庚○○
選任辯護人　查名邦　律師
　　　　　　江大寧　律師
上列上訴人因恐嚇取財等案件，不服臺灣臺南地方法院94年度易
字第392號中華民國94年8月10日第一審判決（起訴案號：臺灣臺
南地方法院檢察署94年度偵字第4604號；併辦案號：94年度偵字
第7179號），提起上訴，本院判決如下：
    主      文
上訴駁回。
    事      實
一、乙○○基於意圖為自己不法所有及行使偽造特種文書之概括
    犯意，自民國 (下同）九十三年二月二十日起至九十四年三
    月二十五日止，至台南縣市地區之汽車旅館出口處，抄錄附
    表所示被害人所駕車牌號碼，並進而跟蹤至附表所示被害人
    住處，或以所抄錄之車牌號碼，以每筆新台幣（下同）一千
    元之對價，用其所持0000000000號行動電話聯絡
    不知情之庚○○，委請其查詢車籍資料（庚○○教唆洩密部
    分，詳後述），藉以查悉附表所示被害人之住處。乙○○獲
    悉附表所示被害人住處後，即配戴其於九十三年十月間委請
    不知情之印刷廠偽造之雙子星有線電視臺、三冠王有線電視
    臺「陳有福」員工識別證各一紙、新永安有線電視臺「林添
    得」員工識別證一紙之特種文書，至附表所示被害人之住處
    ，佯稱欲檢查屋內有線電視線路，並於他人詢問時，持以行
    使冒充為前揭有線電視臺員工，足以生損害於「陳有福」、
    「林添得」及雙子星有線電視臺、三冠王有線電視臺、永安
    有線電視臺等公司。乙○○以此方式詢得該附表所示被害人
    所持電話號碼後，旋以公共電話，或其持用之000000
    0000號、0000000000號行動電話撥打附表所
    示被害人所持電話，並恐嚇附表所示被害人稱：彼等投宿汽
    車旅館時，於房間內之活動已遭其裝置攝影機拍攝製成光碟
    ，如欲取回光碟，需匯款至其向蘇鋒原生前取得之台南中小
    企業銀行北台南分行帳號：0000000000000號
    帳戶及高雄瑞豐郵局00000000000000號帳戶
    內（蘇鋒原業已死亡），附表所示被害人因懼其等隱私遭揭
    露於公眾，而依其指示匯款至乙○○指定之帳戶內。乙○○
    以此方式連續於附表所示時間，恐嚇如附表所示被害人，並
    取得如附表所示財物。
二、庚○○為圖乙○○交付之金錢，竟基於概括犯意，向適任職
    於台南警察局交通隊之友人丙○○（另涉瀆職罪嫌，由檢察
    官另行偵查辦理中）佯稱其住家門口遭不詳人士停放車輛致
    影響出入，其欲通知該車輛車主將車移走，故需車主之年籍
    資料以資聯絡云云，丙○○不知庚○○欲以該車籍資料轉售
    予乙○○，誤以為庚○○單純僅欲聯絡車主移開車輛，遂將
    其職務上所掌管，應守密之關於中華民國國防以外應秘密之
    附表編號一、五所示被害人之車籍資料洩漏予庚○○。庚○○以此方式連續教唆擔任公務員職務之丙○○，洩漏國防以
    外應秘密之消息，並將所得資料轉告予乙○○。
三、嗣因附表編號一、二所示被害人癸○○報警後循線查獲，並
    扣得乙○○所有，供其犯罪所用之車籍資料筆記本五本、偽
    造之識別證三張、手機二支、ＳＩＭ卡一張及恐嚇取財所得
    之現金二萬元，及蘇鋒原交付予乙○○使用之前揭帳戶存摺
    、提款卡等物。
四、案經內政部警政署刑事警察局第八偵查隊報告台灣台南地方
    法院檢察署檢察官偵查起訴。
    理　　　由
一、訊據上訴人即被告乙○○於原審及本院審理時均供承不諱，
    而上訴人即被告庚○○否認有洩密之犯行，並辯稱「因為我
    是在不知情下，我覺得我被判的太重了」云云。其辯護律師
    則辯稱「本件被告庚○○雖有將系爭自小客貨車相關資料轉
    知他人，然其所為尚不該當洩密罪」云云；又按車籍資料含
    有個人資料即姓名、身分證統一編號及地址等，依電腦處理
    個人資料保護法第十七條規定「公務機關保有個人資料檔案
    者，應指定專人依相關法令辦理安全維護事項，防止個人資
    料被竊取、竄改、毀損、滅失或洩漏」故含有個人資料之車
    籍資料，公路監理機關應防止其洩漏可徵「查詢車輛認可資
    料」屬應防洩密之資料（最高法院85年度上易字第1527號判
    決參照），顯見洩漏車籍之資料，應屬洩密之資料無庸置疑
    。又查上揭犯罪事實，已據被告乙○○、庚○○均於原審坦
    承犯罪事實，核與證人丙○○於警訊中所述洩漏車籍資料過
    程；及附表所示被害人於警訊中所述遭恐嚇取財情節均相符
    合，並有被告乙○○偽造之有線電視台識別證三張、記載車
    籍資料筆記本五本、手機二支、ＳＩＭ卡一張及恐嚇取財所
    得之現金二萬元，蘇鋒原前揭銀行、郵局存摺、提款卡等物
    扣案可稽。綜上所述，被告乙○○恐嚇取財、行使偽造特種
    文書等犯行；被告庚○○教唆公務員洩密之犯行，均已臻明
    確，堪以認定，應依法論科。
二、核被告乙○○所為係犯刑法第三百四十六條第一項之恐嚇取
    財罪、第二百十六條、第二百十二條之行使偽造特種文書罪
    ；被告庚○○所為係犯刑法第二十九條、第一百三十二條第
    一項之教唆公務員洩密罪。公訴意旨雖認被告庚○○自另案
    被告丙○○處取得車籍資料後，復轉予被告乙○○，因認被
    告庚○○與丙○○均屬共同正犯云云。惟刑法共同正犯之成
    立，需行為人間具有視他人行為為己身行為之共同犯意聯絡
    及行為分擔等要件。查另案被告丙○○洩密之對象為被告庚○○，其並不知被告庚○○欲將其所取得之車籍資料轉交予
    乙○○等情，業據另案被告丙○○及被告庚○○於警訊中分
    別陳明在卷，是就將車籍資料轉交予被告乙○○一節，被告
    庚○○與另案被告丙○○間，並無犯意聯絡，自難就被告庚○○部分論以公務員洩漏國防以外機密罪之共同正犯。又本
    件被告庚○○係要求另案被告丙○○提供附表編號一、五所
    示被害人之車籍資料，是另案被告丙○○洩漏之對象即為被
    告庚○○，兩人間具有對向關係，而非共同謀議洩漏秘密予
    他人，自無犯意聯絡及行為分擔之可言。又按因身分或其他
    特定關係成立之罪，其共同實施或教唆幫助者，雖無特定關
    係，仍以共犯論，刑法第三十一條第一項定有明文。查被告
    庚○○雖不具公務員身分，但其教唆具公務員身分，且需保
    守秘密之丙○○洩漏秘密，仍應依前開規定論以教唆犯。故
    核被告庚○○所為應係犯教唆公務員洩漏國防以外機密罪，
    而非共同正犯，起訴意旨此部分論罪容有未洽。惟其基本事
    實同一，本院仍得併予審酌，並變更起訴法條。另被告乙○○偽造有線電視台識別證特種文書之低度行為，應為行使該
    偽造特種文書之高度行為所吸收，不另論罪。又被告乙○○
    利用不知情之印刷廠偽造有線電視台識別證之特種文書，為
    間接正犯。被告乙○○先後多次恐嚇取財罪、行使偽造特種
    文書罪；被告庚○○二次教唆公務員洩漏國防以外應秘密之
    消息犯行，均時間密接、觸犯犯罪構成要件相同之罪名，顯
    均係基於概括犯意為之，應依連續犯規定，分別僅論以一罪
    ，並均加重其刑。又被告乙○○所犯恐嚇取財罪、行使偽造
    特種文書罪二罪間，具有方法結果之牽連關係，應依刑法第
    五十五條後段之規定，從一重之恐嚇取財罪處斷。復被告乙○○行使偽造有線電視台識別證特種文書部分犯行，及對附
    表編號四至九號所示被害人恐嚇取財部分犯行；被告庚○○
    教唆另案被告丙○○洩漏附表編號五所示被害人之車籍資料
    部分犯行，雖未據起訴意旨論及，然此部分與前開起訴並論
    罪科刑部分分別具有牽連犯及連續犯之裁判上一罪關係，已
    如前述，是此部分應為起訴效力所及，本院自得併予審酌，
    附此敘明。
三、原審適用刑法第五十六條、第三百四十六條第一項、第二百
    十六條、第二百十二條、第二十九條、第三十一條第一項、
    第一百三十二條第一項、第五十五條、第三十八條第一項第
    二款、第三款，罰金罰鍰提高標準條例第一條前段之規定，
    並參酌被告乙○○犯罪動機、利用他人恐懼隱私外洩之心理
    ，藉以恐嚇取財之犯罪手段，造成被害人心理恐懼程度甚深
    ，其犯罪危害甚大、惡性非輕、犯罪所得為五十五萬元；被
    告庚○○為貪圖小利，竟藉助友人任職警界之便，教唆公務
    員洩漏車籍資料，並將資料外流，致使被害人遭人恐嚇取財
    ，嚴重破壞被害人之隱私，犯罪情節非輕，及被告二人均無
    犯罪前科，犯罪後均坦誠不諱之態度等一切情狀，分別對被
    告乙○○量處有期徒刑一年六月；對被告庚○○量處有期徒
    刑八月，以資懲儆。另以扣案車籍資料筆記本五本、偽造之
    識別證三張、手機二支、ＳＩＭ卡一張及現金二萬元等物，
    均為被告乙○○所有，且為供其犯罪所用及犯罪所得之物，
    爰均依刑法第三十八條第一項第二款、第三款之規定沒收之
    等情。本院經核其認事用法，均無不當，量刑亦稱妥適。被
　　告乙○○、庚○○二人上訴意旨及於本院審理期間，認原審
  　量刑過重，請求諭知緩刑云云，惟查被告乙○○、庚○○前
    雖未曾受有期徒刑以上之宣告，犯罪後復坦承事實，於本院
    審理期間，雖由被告乙○○之辯護人發函給各被害人謂：願
    由被告乙○○以電話或登門請罪之方式處理民事賠償事宜云
    云，惟有回函之被害人六名中除癸○○有接受五萬元之賠償
    外，其餘五名被害人雖有簽具和解書，均不願接受賠償，有
    和解書影本附卷足稽，顯見各被害人均不願再與之有糾再
    造成二次傷害，【況縱如附表所示之被害人全部均願接受和
    解與賠償，但被告二人之犯行，已造成各被害人心理傷害甚
    鉅，影響被害人甚重，本院認仍不宜對被告二人諭知緩刑】
    。因而被告乙○○、庚○○二人上訴無理由，均應予駁回。
據上論結，應依刑事訴訟法第368條，判決如主文。
本案經檢察官李傳來到庭執行職務。
中　　華　　民　　國　　94　　年　　10　　月　　19　　日
                  刑事第五庭　  審判長法　官  楊明章
                                      法　官  戴勝利
                                      法　官  顏基典
以上正本證明與原本無異。
不得上訴。
　　　　　　　　　　　　　　　　　　　書記官  呂嘉文
中　　華　　民　　國　　94　　年　　10　　月　　19　　日
【附錄】本判決論罪科刑法條：
中華民國刑法第346條：
意圖為自己或第三人不法之所有，以恐嚇使人將本人或第三人之
物交付者，處6月以上5年以下有期徒刑，得併科1 千元以下罰金
。
以前項方法得財產上不法之利益，或使第三人得之者，亦同。
前二項之未遂犯罰之。
中華民國刑法第132條：
公務員洩漏或交付關於中華民國國防以外應秘密之文書、圖畫、
消息或物品者，處3年以下有期徒刑。因過失犯前項之罪者，處1
年以下有期徒刑、拘役或300元以下罰金。
非公務員因職務或業務知悉或持有第1項之文書、圖畫、消息或
物品，而洩漏或交付之者，處1年以下有期徒刑、拘役或300元以
下罰金。
附表：
┌──┬───┬────────┬────┬──────┐
│編號│被害人│時           間 │匯款金額│匯 入 帳 戶 │
├──┼───┼────────┼────┼──────┤
│一  │癸○○│九十三年十二月二│一萬元  │蘇鋒元之台南│
│    │      │十四日          │        │中小企銀帳戶│
├──┼───┼────────┼────┼──────┤
│二  │同上  │九十三年十二月二│六萬元  │同上        │
│    │      │十七日          │        │            │
├──┼───┼────────┼────┼──────┤
│三  │丁○○│九十四年三月二十│六萬元  │同上        │
│    │      │八日            │        │            │
├──┼───┼────────┼────┼──────┤
│四  │徐林秀│九十三年五月十一│五萬元  │同上        │
│    │香    │日              │        │            │
├──┼───┼────────┼────┼──────┤
│五  │己○○│九十三年十一月二│十萬元  │同上        │
│    │      │十五日          │        │            │
├──┼───┼────────┼────┼──────┤
│六  │壬○○│九十三年十二月二│八萬元  │同上        │
│    │      │十九日          │        │            │
├──┼───┼────────┼────┼──────┤
│七  │辛○○│九十四年一月二十│十萬元  │同上        │
│    │      │六日            │        │            │
├──┼───┼────────┼────┼──────┤
│八  │戊○○│九十四年三月二十│五萬元  │同上        │
│    │      │二日            │        │            │
├──┼───┼────────┼────┼──────┤
│九  │甲○○│九十三年二月二十│四萬元  │蘇鋒原瑞豐郵│
│    │      │日              │        │局帳戶      │
└──┴───┴────────┴────┴──────┘
